【裁判字號】    92,再,7
【裁判日期】    920829
【裁判案由】    再審之訴
【裁判全文】
臺灣臺北地方法院民事裁定                              九十二年度再字第七號
    再審  原告  甲○○
    再審  被告  臺灣中小企業銀行股份有限公司中山分行
    法定代理人  張福輝
右當事人間請求返還消費借貸款事件，再審原告對於中華民國七十四年二月十六日本
院七十三年度訴字第一四五七五號確定判決提起再審，本院裁定如左：
    主      文
再審之訴駁回。
再審訴訟費用由再審原告負擔。
    理      由
一、按再審之訴，應於三十日之不變期間內提起。前項期間自判決確定時起算，但再
    審理由知悉在後者，自知悉時起算，民事訴訟法第五百條第一項、第二項定有明
    文。次按提起再審之訴，應依民事訴訟法第五百零一條第一項第四款表明再審理
    由，及關於再審理由並遵守不變期間之證據，此為必須具備之程式，所謂表明再
    審理由，必須指明確定判決有如何合於法定再審事由之具體情事始為相當，倘僅
    泛言有何條款之再審事由，而無具體情事者，仍難謂已合法表明再審事由。既未
    合法表明再審事由，即為無再審之事由，性質上無庸命其補正。最高法院著有六
    十年度台抗字第五三八號、六十一年度台再字第一三七號判例可資參照。
二、本件再審原告起訴主張：再審被告於民國九十二年一月間聲請台灣台中地方法院
    強制執行，扣押再審原告之存款新臺幣（下同）十萬六千四百一十六元，因再審
    原告並無積欠再審被告債務，且從未接獲再審被告之任何催討信函或電話通知，
    故再審原告於同年四月九日向台灣台中地方法院提起九十二年度訴字第一一四○
    號確認債權不存在之訴，於同年五月七日言詞辯論期日，再審原告始知悉原確定
    判決基礎之借據雖記載再審原告為訴外人年泉機械五金工業股份有限公司向再審
    被告借款三百三十八萬元之連帶保證人，但借據上連帶保證人欄「甲○○」之簽
    名並非再審原告親筆簽名，為此依民事訴訟法第四百九十六條第一項第九款之規
    定，提起再審之訴等語。
三、查再審原告於前訴訟程序中，依消費借貸及連帶保證之法律關係，請求再審被告
    、年泉機械五金工業股份有限公司、文金標、文功隆等人連帶給付三百三十八萬
    元及自七十三年十月十一日起至清償日止，按週年利率百分之六．七五計算之利
    息，並自七十三年十一月十一日起至七十四年五月十日止，按週年利率百分之○
    ．六七五，自七十四年五月十一日起至清償日止，按週年利率百分之一．三五計
    算之違約金，經本院七十三年度訴字第一四五七五號判決確定，有本院文卷銷燬
    清冊七十三年度檔訴字第九七四二至一五○四五卷附原確定判決原本之影本一份
    附卷可稽。
四、再按以有民事訴訟法第四百九十六條第一項第九款為判決基礎之證物，係偽造或
    變造之情形，為再審事由者，須以宣告有罪之判決已確定，或其刑事訴訟不能開
    始或續行非因證據不足者為限，始得提起再審之訴，此觀同條第二項之規定自明
    。故對於確定判決提起再審之訴，主張有民事訴訟法第四百九十六條第一項第九
    款之情形，而未主張宣告有罪之判決已確定，或其刑事訴訟不能開始或續行非因
    證據不足者，應認其起訴為不合法（最高法院九十二年度台聲字第一八三號民事
    裁定參照）。本件再審原告對於七十四年二月十六日本院七十三年度訴字第一四
    五七五號確定判決提起再審之訴，係主張原確定判決有民事訴訟法第四百九十六
    條第一項第九款為判決基礎之證物，係偽造之再審事由，惟再審原告並未主張該
    證物係偽造之刑事案件，宣告有罪之判決已確定，或其刑事訴訟不能開始或續行
    非因證據不足者。揆諸上揭說明，再審原告提起本件再審之訴，自非合法，應予
    駁回。
五、依民事訴訟法第五百零二條第一項、第九十五條、第七十八條，裁定如主文。
中      華      民      國    九十二    年      八    月      二十九    日
                                      民事第五庭法   官  羅富美
右正本係照原本作成。
如不服本裁定，應於收受裁定後十日內向本院提出抗告狀。
中      華      民      國    九十二    年      八    月      二十九    日
                                                書記官   郭錦賢


司法院資訊處製作；財團法人民間司法改革基金會備份。
